臺灣板橋地方法院刑事判決　　　　　　　　　　　　　九十年度訴字第一五二０號
　　公　訴　人　臺灣板橋地方法院檢察署檢察官
　　被　　　告　戊○○　男　六.
　　選任辯護人　王勝彥律師
右列被告因違反森林法案件，經檢察官提起公訴（八十九年度偵字第一八九０一號）
，本院判決如左：
    主  文
戊○○無罪。
    理  由
一、公訴意旨略以：被告戊○○明知位於臺北縣三峽鎮○○段七五之八地號如附圖斜
    線部分所示共八十五平方公尺之土地，係中華民國所有，由前臺灣省政府農林廳
    林務局新竹林區管理處（精省後改為行政院農業發展委員會林務局新竹林區管理
    處，以下稱新竹林管處）管理之烏來事業區第二十七林班之一般林地，竟自民國
    （下同）八十四年十一月一日起，使用該地及其上由不詳姓名之人所搭建之鐵皮
    屋，並於八十八年十月間，將該鐵皮屋更新整修，作為儲放農具之用，而占用省
    有林地。嗣於八十九年六月二十日，為新竹林管處烏來工作站巡視員李文貴巡查
    發現，因認被告戊○○涉有違反森林法第五十一條第一項之罪嫌等語。
二、按犯罪事實應依證據認定之，無證據不得推定其犯罪事實，刑事訴訟法第一百五
    十四條定有明文。又按認定犯罪事實所憑之證據，雖不以直接證據為限，間接證
    據亦包括在內；然而無論直接或間接證據，其為訴訟上之證明，須於通常一般之
    人均不致有所懷疑，而得確信其為真實之程度者，始得據為有罪之認定，復按森
    林法第五十一條第一項為刑法第三百二十條第二項之特別規定，必行為人具備意
    圖為自己或第三人不法利益之主觀犯意，而於他人森林內，擅自設置工作物，始
    足當之最高法院著有七十六年度臺上字第四九八六號判例、八十五年度台上字第
    三０六三號判決甚明。從而森林法第五十一條第一項所定，於他人森林或林地內
    ，擅自墾殖或佔用之罪，自以未經所有人或其他適法之管領權人之同意，無使用
    權源為構成要件（同院八十四年度台上字第二七一九號判決意旨可資參照）。本
    件公訴人認被告戊○○涉有右揭違反森林法之犯行，無非係認被告業已坦承不諱
    ，復經新竹林管處烏來工作站人員丙○○、丁○○指述甚詳，並以新竹林管處所
    出具之森林被害報告書、履勘筆錄、臺北縣樹林地政事務所土地複丈成果圖、土
    地登記謄本及現場照片資為論據。訊據被告戊○○固供認自八十四年十一月一日
    起使用位於上址之鐵皮屋，又於八十八年十月間整修為鐵皮屋頂，供儲放農具及
    肥料之用等情屬實，惟堅決否認有右開被訴之違反森林法犯行，辯稱：鐵皮屋原
    本不是伊蓋的，很早就有這間鐵皮屋，伊沒有改變面積大小等語。
三、經查臺北縣三峽鎮○○段七五之八地號土地屬中華民國所有，管理人為行政院農
    業委員會林務局，有臺北縣樹林地政事務所九十年七月三十一日九十北縣樹地登
    字第一二０四八號函所附之土地登記謄本乙份附卷可稽。又本案係於八十九年五
    、六月間時，新竹林區管理處烏來工作站因接獲民眾檢舉，經該站人員李文貴於
    八十九年六月二十日到上揭地號如附圖斜線所示之土地查看，發現現場有一間水
    泥柱子及用鋅版圍牆的工寮，長約十二公尺，寬約五公尺，面積約六十平方公尺
    ，接有電源及門牌號碼，始依門牌號碼查到被告等情節，固據該站主任丙○○於
    檢察官偵查及本院調查時指述甚詳（見偵查卷第二十六頁背面、本院九十年九月
    二十一日訊問筆錄），證人李文貴於本院調查時亦結證在卷（見九十一年五月二
    十九日訊問筆錄），核與卷附之森林被害告訴書所載相符，並經臺灣板橋地方法
    院檢察署檢察事務官會同臺北縣樹林地政事務所人員履勘現場屬實，製有履勘筆
    錄、複丈成果圖及現場照片二幀在卷可憑。至於被告戊○○於檢察官偵查中已將
    屋頂與樑柱拆除完畢乙節，固有被告所提出之照片十幀在卷可按，嗣經本院於九
    十年十月八日前往履勘，發現僅留存水泥柱及鐵欄杆於現場，有該日之勘驗筆錄
    及現場照片二幀附卷可查，經本院比對查獲被告前後之現場照片可知，足認被告
    所自承整修位於上址國有林地內鐵皮屋之屋頂，嗣經查獲後並已拆除等情與事實
    相符而堪以採信。次查本案位於烏來事業區第二十七林班面積一˙０五公頃之土
    地，係由承租人甲○經前臺灣省農林廳林務局以六十年十二月三十一日林政字第
    六八六四四號令核准承租，而與新竹林管處締結租約，期間歷經三次換約，並由
    甲○及乙○○擔任共同承租人，再於八十年十一月十五日與新竹林管處訂定臺灣
    省國有森林用地出租造林契約書乙節，有新竹林管處烏來工作站技正丁○○所提
    出之前揭造林契約書影本乙份附卷可佐，證人甲○及乙○○於本院調查時亦均到
    庭具結後，證人甲○證稱：本案土地原由一位田姓男子在上面種橘子，他把橘子
    賣給伊，一年中伊有三個月要到上面去僱工照顧、除草、採收，但是沒有簽定書
    面契約。後來由伊我出面與林務局簽約承租本案土地，後來伊把使用權交給一位
    孫姓男子，但是無法辦理過戶，所以名義人還是伊，伊不認識被告，沒有把使用
    權轉租給他，在伊使用期間，沒有搭建任何的工寮或鐵皮屋，也不知道孫姓男子
    有無搭建等語（見九十年十月二十六日訊問筆錄）；證人乙○○則證陳：因為在
    三峽有塊國有地，伊與甲○承租造林，由伊負責造林，甲○沒有去，後來伊把權
    利給被告去造林，是以伊名義與被告訂立書面契約，是在六十幾年的事情，伊記
    不清楚契約有無留下來，（於造林期間在該地有無興建鐵皮工寮？）有，是伊申
    請蓋的，是在靠河邊地，室內約七、八坪大，另用七尺鐵皮搭蓋養雞的棚子，是
    用山上所取的材料做柱子，屋頂蓋鐵皮，後來也把工寮一起交給被告，伊想不起
    來是何時蓋的等語，被告戊○○亦當庭自承確有向證人乙○○承接造林之情事（
    均見九十一年八月二十一日訊問筆錄），證人甲○及乙○○二人之證述，前後互
    核連貫並無不符之處，且有前開造林契約書影本乙份在卷可參，則渠等二人前揭
    證述之情節，自堪予以採據。從而證人乙○○將其所搭建室內約七、八坪大之鐵
    皮工寮交予被告使用，迄被告經查獲後所測得之面積為八十五平方公尺（約二十
    五˙七坪），則被告辯稱鐵皮屋原非其搭建等語固屬真實可信，惟其另辯稱並未
    改變面積大小云云，應屬空言無據之詞，自不足採信。綜之，被告戊○○經土地
    之共同承租人即證人乙○○之同意而使用該土地及受讓鐵皮屋，證人乙○○縱有
    擅自轉讓或轉租之行為，亦僅係違反當時臺灣省國有林事業區出租造林地管理辦
    法第三條之規定，而屬林務局得終止租約，如有損失，租地造林人並應依約賠償
    之範圍，被告事後雖有擴大證人乙○○所交付鐵皮屋面積及重新整修屋頂等情事
    ，然其行為實與森林法第五十一條第一項之擅自占用他人林地罪（即刑法第三百
    二十條第二項竊佔罪之特別規定）中之「擅自」構成要件有間。此外，本院復查
    無足資證明被告戊○○確有公訴意旨所指訴犯行之其他積極證據，揆諸前揭規定
    及最高法院判例、判決之意旨，應屬不能證明被告犯罪，本院自應為無罪之諭知
    。
據上論斷，應依刑事訴訟法第三百零一條第一項前段，判決如主文。
本案經檢察官黃明絹到庭執行職務
中      華      民      國      九十一      年      九    月    十八    日
                                臺灣板橋地方法院刑事第三庭
                                      法  官    陳志揚
右正本證明與原本無異。
如不服本判決，應於判決送達後十日內向本院提出上訴狀 (應附繕本) ，上訴於
臺灣高等法院。
                                      書記官    陳慶樹
中      華      民      國      九十一      年      十    月     九    日
